【裁判字號】    97,易,26
【裁判日期】    970619
【裁判案由】    詐欺
【裁判全文】
臺灣板橋地方法院刑事判決                97年度易字第26號
公  訴  人  臺灣板橋地方法院檢察署檢察官
被      告  乙○○
上列被告因詐欺案件，經檢察官提起公訴 (96年度偵字第24616
號)， 本院判決如下：
    主  文
乙○○幫助意圖為自己不法之所有，以詐術使人將本人之物交付
，處有期徒刑參月，如易科罰金，以新臺幣壹仟元折算壹日。
    事  實
一、乙○○明知社會上詐騙案件層出不窮，並可預見將自己之銀
    行帳戶存摺、金融卡及密碼提供他人使用，恐遭利用作為人
    頭帳戶，作為詐欺集團匯款之用。詎其基於幫助他人詐欺取
    財亦不違背其本意之不確定故意，於不詳時、地，將其於96
    年6 月25日所開立之臺灣中小企業銀行中和分行第00000000
    000 號帳戶之存摺、提款卡、密碼交付真實姓名年籍不詳之
    詐欺集團成員使用。該詐欺集團成員在取得乙○○上開帳戶
    存摺等物後，即基於意圖為自己不法所有之犯意，於民國96
    年7 月1 日，在網際網路UT成人聊天聊天室，自稱「張小姐
    」向甲○○佯稱欲進行視訊做愛，惟中途即藉故中斷，嗣同
    年月9 日13時10分許，即由自稱「劉先生」之人打電話予甲
    ○○，佯稱代「張小姐」之父母進行求償，致甲○○陷於錯
    誤，依渠指示辦理，於同日14時許，匯款現金新臺幣（下同
    ）1 萬元至上開帳戶，惟於同日16時許，「劉先生」再度打
    電話向甲○○要求另匯2 萬6000元賠償，甲○○始驚覺受騙
    ，報警循線查悉上情。
二、案經臺北市政府警察局文山第一分局移送臺灣板橋地方法院
    檢察署檢察官偵查起訴。
    理  由
一、按刑事訴訟法第159 條第1 項雖規定，被告以外之人於審判
    外之言詞或書面陳述，除法律有規定外，不得作為證據。惟
    同法第159 條之5 第1 、2 項已規定，經當事人於審判程序
      同意作為證據，法院審酌該言詞陳述或書面陳述作成時之
    情況，認為適當者，亦得為證據。當事人、代理人或辯護人
    於法院調查證據時，知有第159 條第1 項不得為證據之情形
    ，而未於言詞辯論終結前聲明異議者，視為有前項之同意（
    指同條第1 項之同意作為證據）。本案引用之下列證據，當
    事人均未於言詞辯論終結前，就所調查之證據主張有刑事訴
    訟法第159 條第1 項不得為證據之情形，自有證據能力。
二、訊據被告乙○○固坦承申設上開臺灣中小企業銀行中和分行
    第00000000000 號帳戶等情不諱，惟矢口否認涉有幫助詐欺
    犯行，辯稱：上開帳戶係伊與朋友去海產店吃東西時遺失了
    ，遺失存摺、提款卡，密碼是寫在紙上與提款卡放在一起。
    帳戶是申設用來存錢云云。經查：
（一）被告確有於96年6 月25日向臺灣中小企業銀行中和分行申
      設上開帳戶一節，業據被告自承無訛，並有存戶基本資料
      在卷可憑。又被害人甲○○因遭詐欺集團詐騙而依指示匯
      入1 萬元至上開帳戶等情，業據被害人甲○○於警詢時指
      述綦詳，並有郵政跨行匯款申請書1 紙、帳戶往來明細查
      詢等件在卷可資佐證，均堪信為真實無訛。
（二）按金融帳戶資料事關個人財產權益之保障，存摺、提款卡
      等物之專屬性質均甚高，若落入不明人士手中，極易被利
      用為取贓之犯罪工具，一般人均有妥為保管以防止他人任
      意使用之認識，縱有特殊情況偶須交付他人使用，亦必深
      入瞭解用途及合理性。而被告為成年人，有相當之智識程
      度及社會經驗，其竟輕忽未將存摺、提款卡等物妥善放置
      ，復又將提款卡密碼寫在紙上與提款卡放置同一處，並於
      發現遺失後竟未即時向銀行申報或報警處理，均有違常理
      。又參以現今社會上，確存有不少為貪圖小利而出售個人
      帳戶供人使用之人，是詐騙集團成員僅須付出少許之金錢
      ，即可取得可完全操控而無遭掛失風險之帳戶，衡情當無
      使用遭竊、遺失等未經申設帳戶者同意使用帳戶之可能，
      否則如在詐騙集團成員尚未實行詐欺取財犯罪前，或犯罪
      後尚未提領犯罪所得前，該帳戶所有人已將該帳戶掛失，
      甚或持補發之存摺或提款卡加以提領，詐騙集團即無法遂
      行其取財之不法目的。凡此俱徵被告上開帳戶之存摺、提
      款卡及密碼，絕非詐騙集團偶然取得使用，而係被告自行
      提供無疑。
（三）末按金融機構帳戶，事關存戶個人財產權益之保障，除非
      本人或與本人具密切之關係者，難認有何理由可自由使用
      ，一般人亦均有應妥善保管，防止被他人冒用之認知，且
      近來犯罪集團犯案猖獗，每每利用人頭帳戶作為犯罪工具
      ，若任意將自己帳戶之相關物件資料交予不明人士，將有
      遭他人作為財產犯罪時，非正當資金進出之不法用途，此
      情當為具有社會生活經驗之成年人所得認識，本件被告任
      意提供其所有帳戶予不明人士使用，其有容任帳戶供幫助
      犯罪集團作為詐欺取財所用之不確定故意，至為灼然。
（四）綜上所述，被告所辯，衡情當屬臨訟杜撰之詞，不足採信
      ，本件事證明確，被告犯行洵堪認定。
三、核被告所為，係犯刑法第30條第1項前段、第339條第1項之
    幫助詐欺取財罪。又被告以幫助之意思，參與構成要件以外
    之行為，為幫助犯，爰依正犯之刑減輕之。爰審酌被告將上
    開帳戶提供予他人使用，助長他人犯罪，增加被害人尋求救
    濟及治安機關查緝犯罪之困難，危害被害人財產安全及社會
    治安，兼衡被告素行、智識程度、犯罪動機、對被害人財產
    所生危害程度，及其犯後否認犯行之態度等一切情狀，量處
    如主文所示之刑，並諭知易科罰金之折算標準。
四、至被告雖另因提供合作金庫商業銀行漳和分行帳戶及台北富
    邦商業銀行雙和分行帳戶予犯罪集團，復經犯罪集團成員使
    用而向被害人侯柏廷、陳銘鴻詐騙及恐嚇取財部分，分別經
    台灣士林地方法院96士簡1409號及本院97年度易字第701 號
    判處有期徒刑3 月、4 月確定在案，有臺灣高等法院被告前
    案紀錄表及上開判決列印本在卷可憑。惟被告於檢察官偵查
    中經檢察官詢以「是否坦承有同時將四本帳戶交付他人犯罪
    之用」時，又否認犯行，供稱「沒有同時給付四本帳戶給別
    人」等語（見96年度偵字第24616 號卷第33頁）。是被告既
    非基於一幫助行為而同時提供各該帳戶予同一犯罪集團使用
    ，自無從認定係屬同一案件，附此敘明。
據上論斷，應依刑事訴訟法第299 條第1 項前段，刑法第30條第
1 項前段、第2 項、第339 條第1 項、刑法第41條第1 項前段，
刑法施行法第1 條之1 ，判決如主文所示。
本案經檢察官藍海凝到庭執行職務。
中    華    民    國    97    年    6     月    19    日
                    刑事第七庭  審判長法  官   胡堅勤
                                      法  官   吳佳穎
                                      法  官   李君豪
以上正本證明與原本無異。
如不服本判決，應於收受送達後10日內向本院提出上訴狀（須附
繕本）。
                                      書記官   林文達
中    華    民    國    97    年    6     月    20    日
附錄本案論罪科刑法條全文
刑法第339條
意圖為自己或第三人不法之所有，以詐術使人將本人或第三人之
物交付者，處5年以下有期徒刑、拘役或科或併科1千元以下罰金
。
以前項方法得財產上不法之利益或使第三人得之者，亦同。


司法院資訊處製作；財團法人民間司法改革基金會備份。
